【裁判字號】    97,交聲,2208
【裁判日期】    971212
【裁判案由】    聲明異議
【裁判全文】
臺灣高雄地方法院交通事件裁定        97年度交聲字第2208號
原處分機關  交通部公路總局高雄區監理所
法定代理人  陳聰乾
異  議  人
即受處分人  甲○○
上列受處分人因違反道路交通管理處罰條例案件，對於交通部公
路總局高雄區監理所民國97年9 月22日所為之處分（原處分案號
：高監營裁字第裁80-B00000000號）聲明異議，本院裁定如下：
    主  文
異議駁回。
    理  由
一、原處分意旨略以：異議人即受處分人甲○○（下稱異議人）
    於民國97年7月25日21時35分許，騎乘車牌號碼OLV-529號重
    型機車，行經高雄市○○○街與五福一路路口時，經警認為
    有「未依兩段式左轉」之違規情形，予以攔停並當場製單舉
    發，再經原處分機關依道路交通管理處罰條例第48條第1項
    第2 款、第63條第1 項第1 款規定，裁處罰鍰新臺幣（下同
    ）6百元，並記違規點數1點等語。
二、聲明異議意旨以：異議人於97年7 月25日星期五晚間10點左
    右，騎乘車牌號碼OLV-529 號重型機車行駛於高雄市○○○
    街，欲左轉五福一路往尚義街方向，由於高雄市○○○○路
    樹綠葉茂盛沿路冒出至路肩，擋住紅綠燈及禁止兩段左轉路
    標，導致非當地居民之異議人沿廣州街前進時，誤認麥當勞
    旁的尚義街是一般小巷口才逕行左轉，是本件不應處罰異議
    人，爰聲明異議等語。
三、按汽車駕駛人轉彎時，不依標誌、標線、號誌指示者，處6
    百元以上1 千8 百元以下罰鍰，並記違規點數1 點，道路交
    通管理處罰條例第48條第1 項第2 款、第63條第1 項第1 款
    分別定有明文。次按標誌以豎立於行車方向之右側為原則，
    特殊情況得豎立於行車方向之左側或以懸掛方式設置之，道
    路交通標誌標線號誌設置規則第16條第1 項定有明文；又懸
    掛式標誌，係利用陸橋或支架懸掛於車道上方，得於同向快
    慢車道三線以上者之情況設置之，道路交通標誌標線號誌設
    置規則第17條第3款亦有明文。
四、經查：
  (一)異議人對於在上開時、地騎乘前揭機車沿廣州一街行駛，於
    廣州一街與五福一路路口，未依機車兩段左轉之指示標誌，
    逕左轉五福一路之事實，業據其在本院審理時自承甚詳，此
    外復有高雄市政府警察局舉發違反道路交通管理事件通知單
    、交通部公路總局高雄區○○○○○道路交通管理事件裁決
    書各1 份在卷可稽，是本件異議人交通違規乙情堪予認定。
  (二)按司法院釋字第275 號解釋意旨：「人民違反法律上之義務
    而應受行政罰之行為，法律無特別規定時，雖不以出於故意
    為必要，仍須以過失為其責任條件。但應受行政罰之行為，
    僅須違反禁止規定或作為義務，而不以發生損害或危險為其
    要件者，推定為有過失，於行為人不能舉證證明自己無過失
    時，即應受處罰」；另依94年2 月5 日公布之行政罰法第7
    條規定：違反行政法上義務之行為非出於故意或過失者，不
    予處罰。意即若行為人無故意或過失，或能舉證證明自己無
    過失時，始不應受處罰。
  (三)本件異議人雖指稱該機車兩段左轉標誌遭路樹遮蔽，導致其
    無法清楚辨識而遭警舉發云云，惟道路交通標誌、標線、號
    誌設置規則第65條雖規定，機慢車兩段左轉標誌之設置，並
    配合劃設機慢車左轉待轉區標線，然左轉標誌及左轉待轉區
    標線之設置目的，均在促使機慢車之駕駛人注意，行經有該
    標誌或標線之路口，均應依規定兩段式左轉，非謂兩者兼備
    ，始有遵守之義務。本件所涉違規事實之路口（即廣州一街
    及五福一路路口）設置有機慢車兩段左轉標誌，並配合劃設
    機慢車左轉待轉區標線，此有證人庭呈現場照片2 張附卷可
    憑。駕駛人騎乘機車於該處轉彎時，原應注意路口有無設置
    標誌、標線或號誌，而依現場照片所示該處待轉區之標線清
    晰，並無脫落或毀損之情形，異議人行經該處時間雖為晚間
    10時左右之夜間，然該路段為市區繁華處，商家林立，且路
    口亦設有照明路燈，亦有現場照片2 張可佐，異議人自無因
    照明不佳而不能發現該標線之情，是異議人客觀上既無不能
    注意之情事，其竟未注意該處設有機車待轉區之標線而逕行
    左轉，自堪認為對違規事實係有應注意、能注意而不注意而
    有過失。
  (四)又異議人雖辯稱伊非當地居民，誤認麥當勞旁的尚義街是一
    般小巷口而左轉云云。然按駕駛人若身處異地而不熟悉路況
    時，其應注意並遵守標誌、標線及號誌之義務並不因而有不
    同，且更應隨時保持高度之注意義務，以維護自身及其他用
    路人之交通安全，而觀諸現場照片所示，上開交岔路口前設
    置有機慢車兩段左轉之標誌，且該路口亦劃設有機車待轉區
    ，即便是一般不熟悉路況之人於現場時，仍可立即判斷得知
    ，是異議人執前開情詞置辯，尚難憑採。
五、綜上所述，異議人確有騎乘上開重型機車，於前揭時、地轉
    彎時，不依標誌、標線指示之違規行為，從而，原處分機關
    依前揭道路交通管理處罰條例第48條第1項第2款之規定，裁
    處異議人罰鍰6 百元，並依同條例第63條第1 項第1 款規定
    ，記違規點數1 點，核無違誤，本件異議人之異議為無理由
    ，應予駁回。
據上論斷，應依道路交通案件處理法第19條，裁定如主文。
中    華    民    國    97    年    12    月  12      日
                  交通法庭    法  官  王淑惠
以上正本證明與原本無異。
如不服本裁定應於送達後5日內向本院提出抗告狀。
中    華    民    國    97    年    12    月    12    日
                              書記官  郭素蓉


司法院資訊處製作；財團法人民間司法改革基金會備份。
